臺灣士林地方法院民事判決　九十一年訴字第一五五號
　　原　　　　　告　甲○○
　　兼右法定代理人　乙○○
　　被　　　　　告　丁○○
　　訴訟代理人　　　丙○○
右當事人間請求損害賠償事件，本院判決如左：
    主      文
被告應給付原告乙○○新臺幣壹萬捌仟元。
被告應給付原告甲○○新臺幣貳拾壹萬捌仟陸佰零貳元。
原告其餘之訴駁回。
訴訟費用由被告負擔十分之二，原告乙○○負擔十分之一，餘由原告甲○○負擔。
本判決第一項於原告乙○○以新臺幣陸仟元為被告供擔保後，得假執行。
本判決第二項於原告甲○○以新臺幣柒萬參仟元為被告供擔保後，得假執行。
原告其餘假執行之聲請駁回。
    事實及理由
一、原告乙○○關於車損部分，原請求被告應給付新台幣（下同）十二萬九千元，嗣
    於九十一年三月十三日言詞辯論時，陳明「請求回復原狀」，經法官闡明「要回
    復至何種原狀？」，原告僅稱「回復到原來的狀況」，經命原告於七日內補正後
    ，原告以家居台中，無法再長途跋涉到本院來進行訴訟，請求就原有聲明、陳述
    、証據辯論而予結案（見該日言詞辯論筆錄第二頁、第四頁），應認原告就車損
    部分之主張再變更為原來之聲明，合此敘明。
二、原告起訴主張原告乙○○於民國八十八年十二月十九日二十三時十分許，駕駛車
    號ＭＤ─六一三八號自用小客貨車，搭載其妻王明玉及原告甲○○，沿台北市內
    湖區○○○路○段、舊宗路口行駛時，適有被告駕駛車號ＡＵ—二一三○號自用
    小客車，由東向西，以每小時六、七十公里之高速強闖紅燈，致撞翻原告乙○○
    上開車輛，造成原告甲○○頭皮連髮掀起約二十五公分，前額髮根處被碎玻璃剉
    傷，皮膚脫落二處約十公分×六公分、八公分×四公分，案經台灣士林地方法院
    檢察署檢察官提起公訴，並由本院刑事庭判刑確定。原告乙○○因本件車禍致車
    輛受損，需支出修理費十二萬九千元，原告甲○○支出之醫療費六萬四千三百三
    十六元，原告甲○○日後美容植髮、原告乙○○於原告甲○○住院期間，往來台
    中台北的交通費，無法工作的損失，及原告甲○○精神上痛苦不堪，為此依侵權
    行損害賠償關係，請求被告給付原告新台幣一百二十四萬三千三百三十六元。
三、被告則以本件車禍原告乙○○酒後駕車與有過失，醫療費用由健保給付部分應剔
　　除等語，資為抗辯，而聲明駁回原告之訴。
四、經查被告丁○○於民國八十八年十二月十九日二十三時許，駕駛車號ＡＵ—二一
    三０號自用小客車，沿台北市○○○路東往西方向行駛，行經台北市內湖區○○
    ○路○段與舊宗路路口時，本應注意汽車行駛至交岔路口，行進、轉彎應遵守燈
    光號誌或交通警察之指示，復應注意車前狀況，並隨時採取必要之安全措施，且
    依當時雖係夜間，但有照明設備，視線良好，並無不能注意之情形，竟疏未注意
    ，闖越紅燈號誌，致撞及原告乙○○所駕駛車號ＭＤ—六一三八號，車上載有其
　　子即原告甲○○，沿台北市○○路南往北方向行駛之自小客貨車，造成原告乙○
　　○所駕駛之自用小客貨車翻覆受損，原告甲○○頭部受傷之事實，業據原告提出
　　本院九十年度交簡字第八七號判決書為証，被告對此亦不否認，自堪信為真實。
　　按汽車行駛時駕駛人應注意車前狀況，並隨時採取必要之安全措施；又按汽車行
　　駛至交岔路口，其行進、轉彎應遵守燈光號誌或交通警察之指示；道路交通安全
　　規則第九十四條第三項、第一百零二條第一項第一款分別定有明文。被告於前揭
　　時地駕車，自應遵守上開交通安全規則之規定，且依當時之情狀，並無不能注意
　　之情形，詎其竟疏未注意，闖越紅燈號誌，致肇事故，其有過失甚明。
五、按因故意或過失，不法侵害他人之權利者，負損害賠償責任；不法侵害他人之身
    體或健康者，對於被害人因此喪失或減少勞動能力，或增加生活上之需要時，應
    負損害賠償責任；不法侵害他人之身體、健康、名譽、自由、信用、隱私、貞操
    ，或不法侵害其他人格法益而情節重大者，被害人雖非財產上之損害，亦得請求
    賠償相當之金額；不法毀損他人之物者，應向被害人賠償因物毀損所減少之價額
    ，民法第一百八十四條第一項前段、第一百九十三條第一項、第一百九十五條第
    一項前段、第一百九十六條分別定有明文。本件原告乙○○、甲○○確係因被告
    之行為，分別致其所有之車輛、身體受有損壞及傷害，已如前述，是原告自得依
    前揭規定請求被告賠償。
六、原告請求被告賠償費用，是否應予准許，分述如次：
  （一）車損部分：
        原告乙○○所有車號ＭＤ─六一三八號自用小客貨車之修理費十二萬九千元
　　　　，雖據原告乙○○提出估價單一紙為証，但被告否認其真正，僅陳明願以三
　　　　萬元賠償（見九十一年三月十三日言詞辯論筆錄第二頁），而原告乙○○復
　　　　未提出任何証據証明該估價單所列之各項確為必要之修復費用，則原告乙○
        ○請求之修理費，逾三萬元之部分，即屬無據。
　（二）醫療費部分：
        I、原告甲○○主張其因本件傷害而支出醫藥費用六萬四千三百三十六元，
　　　　　　經原告甲○○提出醫藥費用單據六紙為證（800＋2198＋282＋43600.6
　　　　　　＋21002＋363＋2000＝70245.6），被告對此亦不爭執，自堪採信。惟
　　　　　　膳食費一千一百九十元及因傷害所支出之診斷書費用二千二百十元（20
　　　　　　00+210＝2210），非係因侵權行為所生財產上之損害，不得請求賠償（
　　　　　　參照六十六年度第五次民庭總會決議），應予扣除（70245.0－0000－0
　　　　　　000＝66845），是原告甲○○請求醫藥費用六萬四千三百三十六元，應
　　　　　　予准許。
　　　　II、被告另辯稱原告甲○○所請求之醫療費用包含健康保險給付，應予扣除
　　　　　　。惟按保險制度，旨在保護被保險人，非為減輕損害事故加害人之責任
            。保險給付請求權之發生，係以定有支付保險費之保險契約為基礎，與
            因侵權行為所生之損害賠償請求權，並非出於同一原因。後者之損害賠
            償請求權，殊不因受領前者之保險給付而喪失，最高法院六十八年台上
　　　　　　字第四二號著有判例。原告甲○○因被告之過失侵權行為而受傷治療，
　　　　　　由中央健康保險局負擔醫療費用，係以其投保健康保險為基礎，與因被
　　　　　　告侵權行為所生之損害賠償請求權，並非出於同一原因，被告不得因此
　　　　　　而免負賠償責任，被告此部分之抗辯，不足採信。
  （三）原告乙○○之交通費、無法工作之損失及原告甲○○日後美容整型部分
        原告請求二十五萬元，但被告對此爭執，原告又未能提出任何証據以供審酌
        ，自不應准許。
  （四）原告甲○○精神慰撫金部分
        原告甲○○主張其現年十歲，因車禍導致頭部留下嚴重疤痕，以致常被同儕
        嘲笑為科學怪人、臭頭洪武等，自尊心嚴重受挫，精神痛苦不已，請求賠償
　　　　精神慰撫金八十萬元，本院斟酌原告甲○○受傷害之部位、程度、對日後影
　　　　響、需再進行手術等實際情況，及兩造身分、地位、資力等事項，認原告甲
　　　　○○請求之慰撫金以三十萬元為公允，逾此數額之請求，不應准許。
  （五）綜合上述各項，原告乙○○得請求之金額為三萬元；原告甲○○得請求之金
　　　　額為三十六萬四千三百三十六元部分（64336+300000＝364336），此部分應
　　　　予准許，逾此部分之請求，為無理由，不應准許。
七、按損害之發生或擴大，被害人與有過失者，法院得減輕賠償金額，或免除之；又
    被害人之代理人或使用人與過失者，準用之，民法第二百十七條第一項、第三項
　　分別定有明文。查案發當時原告甲○○之使用人即原告乙○○酒後已達不能安全
　　駕駛動力交通工具之程度，仍違規駕車而肇事，有八十八年五月十八日法八八檢
　　字第○○一六六九號函文附本院八十九年度湖交簡字第三０四號案刑事卷可証，
　　則原告乙○○於本件車禍亦有過失，本院斟酌兩造違反道路交通安全規則嚴重情
　　形、兩造預防事故發生之可能性、造成侵權行為結果之主動性，及原告所受損害
　　等情狀，本院認被告、原告對本件車禍所應負擔之責任，應分別為十分之六與十
　　分之四。徵諸前揭說明，原告乙○○就上開損害僅能向被告請求一萬八千元（
    30000×6／10＝18000）；原告甲○○僅能請求二十一萬八千六百零二元（
    364336×6/10＝218602）。
八、從而，原告乙○○依侵權行為法律關係，請求被告給付一萬八千元部分；原告甲
    ○○請求被告給付二十一萬八千六百零二元，為有理由，應予准許，逾此部分之
    請求，為無理由，應予駁回。
九、原告陳明願供擔保，聲請宣告假執行，經核其勝訴部份，核無不合，爰酌定相當
    之擔保金額宣告之；其餘假執行之聲請，因訴之駁回而失所附麗，不予准許。
據上論結，本件原告之訴為一部有理由，一部無理由，依民事訴訟法第七十九條但書
、第三百九十條第二項判決如主文。
中　　　華　　　民　　　國　　九十一　　年　　　三　　　月　　  二十　　日
                                        臺灣士林地方法院民事第二庭
~B法　　　官　陳雅玲
右為正本，係照原本作成。
如對本判決上訴須於判決送達後廿日內向本院提出上訴狀。
中　　　華　　　民　　　國　　九十一　　年　　　三　　　月　　 二十二   日
~B法院書記官　謝馥穗
